【裁判字號】    90,交上訴,8
【裁判日期】    900822
【裁判案由】    公共危險等
【裁判全文】
臺灣高等法院花蓮分院刑事判決                        九十年度交上訴字第八號
    上  訴  人  臺灣臺東地方法院檢察署檢察官
    被      告  乙○○
右上訴人因被告公共危險等案件，不服臺灣台東地方法院九十年度交訴字第四號中華
民國九十年三月十九日第一審判決（起訴案號：臺灣台東地方法院檢察署八十九年度
偵字第二四０三號）提起上訴，本院判決如左：
    主  文
原判決關於過失傷害部分暨定執行刑部分（含緩刑之宣告）均撤銷。
乙○○從事業務之人，因業務上之過失傷害人，致重傷，處有期徒刑柒月。
其他上訴駁回。
本判決第二項所示之刑與駁回上訴部分所處之刑（有期徒刑參月及拾月），應執行有
期徒刑壹年陸月；緩刑肆年。
    事  實
一、乙○○任職於台東市清潔隊，為從事駕駛業務之人，於民國八十九年十一月二十
    四日晚間七、八時左右飲用米酒，明知其已酒醉（肇事後，經警測試其吐氣所含
    酒精濃度為每公升○．六二毫克）而不能安全駕駛動力交通工具，竟於同日晚間
    十時十分許，仍駕駛車號ＷＵ－一○三○號台東市清潔隊所有之自用小貨車（原
    判決誤植為自用小客車，惟已於九十年四月九日裁定更正），沿臺東縣臺東市○
    ○路○段由南往北方向行駛，途經中華路二段七三二號豐里加油站前，本應注意
    車前狀況，並隨時採取必要之安全措施，且依當時情形又無不能注意之情事，竟
    疏於注意車前狀況，適有同一時、地由甲○○駕駛車號ＰＶＥ－六九○號重型機
    車，由位在對向車道那端之中華路二段七五六號其表姊曾姿霖家中駛出，亦疏於
    注意而貿然橫越劃有雙黃線之路段，左轉進入乙○○車道上，乙○○見狀閃避不
    及而以其車左前側擦撞甲○○之機車，致甲○○人車倒地，受有頭部外傷併腦挫
    傷、腹部挫傷併右腎挫傷及多處擦傷等傷害，並致腦腫、神智不清、四肢僵直性
    癱瘓而達植物人之重傷害程度。詎乙○○於駕車肇事致甲○○受傷後，竟未下車
    查看並施予救護，反駕車逃逸現場，嗣於同日晚間十一時五十分許，為警在其臺
    東市○○街一一四號住處查獲。
二、案經臺東縣警察局臺東分局報請臺灣臺東地方法院檢察署檢察官偵查起訴。
    理  由
一、訊據被告乙○○固已坦承其於右揭時、地服用酒類不能安全駕駛動力交通工具而
    駕駛之事實，惟矢口否認有何過失傷害及肇事逃逸之犯行，辯稱：伊當時已喝醉
    ，不知撞到人，始未下車查看處理云云。經查右揭事實，業據告訴人即被害人甲
    ○○之丙○○於警訊及本院審理時指訴綦詳，並有道路交通事故調查報告表附現
    場圖乙紙、臺東縣警察局舉發違反道路交通管理事件通知單二張、現場處理警員
    陳志福之書面報告乙份及現場照片八幀、被告酒精濃度測定值表乙紙及被害人甲
    ○○診斷證明書四紙、病情說明書乙紙及居家看護照片七幀在卷足憑，而被告於
    警訊中亦自承：「我於上述時、地‧‧‧欲返回家中，途經事故地點，聽見『碰
    』一聲後，發覺沒有壓到該物體後，直接開車返回家中休息」、「我知道我撞到
    物體，但不知道是撞到重機車及人，我沒有下車查看，也沒有採取救護措施」、
    「我確定有撞到物品，但實在不清楚所撞到的是重機車」等語，參酌被告肇事車
    輛左前側保險桿刮痕、左前角燈破損及被害人頭部受重創、機車車頭受損之情形
    ，則碰撞當時之作用力絕非輕微至不能察覺，是被告在肇事當時應有「撞到物體
    」之認識，被告竟仍決意駕車離開現場，則其對肇事逃逸之事實應有預見，所為
    不知駕車撞到被害人之辯解，實不可採。按汽車駕駛人在飲用酒類或其他類似物
    後其吐氣所含酒精濃度超過每公升○‧二五毫克或血液中酒精濃度超過百分之○
    ‧○五以上之情形下，不得駕車；又汽車行駛時，駕駛人應注意車前狀況，並隨
    時採取必要之安全措施，道路交通安全規則第一百十四條第二款、第九十四條第
    三項定有明文。被告竟在酒後吐氣所含酒精濃度達每公升○‧六二毫克之情況下
    駕駛車輛，依當時情形又無不能注意之情事，竟未注意車前狀況，擦撞被害人所
    騎乘之機車以致肇事，足認被告對於本件車禍顯有過失。雖被害人亦未能遵守交
    通安全規則，騎乘機車貿然穿越劃有雙黃線之路段，致遭被告車輛擦撞，其於本
    件車禍之肇事責任上同有疏失，然被告並無從因而解免其過失刑責，併此敘明。
    被告過失駕車行為與被害人之重傷結果間，並有相當因果關係。本件事證已臻明
    確，被告業務過失傷害致重傷、酒醉駕車及肇事逃逸之犯行均足認定，應予依法
    論科。
二、查被告係台東市清潔隊之司機，為從事駕駛業務之人。核其所為，係犯刑法第二
    百八十四條第二項後段之業務過失傷害致重傷罪、第一百八十五條之三服用酒類
    不能安全駕駛動力交通工具而駕駛罪及第一百八十五條之四駕駛動力交通工具肇
    事致人受傷而逃逸罪。原審因予以論罪科刑，固非無見，惟查被告為從事業務之
    人，係因駕駛之業務上過失導致被害人受傷，及被害人於車禍後已呈植物人之重
    傷害程度，均有證據附卷可查，原審失察，致認定事實有所疏誤，不無可議，此
    部分檢察官上訴意旨指摘原審認定事實有誤，且僅依普通過失傷害罪論處，亦有
    未洽，求予撤銷改判，即非無由，自應由本院就此部分連同定執行刑部分（含緩
    刑之宣告）予以撤銷，並改依刑法第二百八十四條第二項後段之業務過失傷害致
    重傷罪名論處。原起訴檢察官認被告此部分係犯刑法第二百八十四條第一項前段
    之過失傷害罪，起訴法條容有未洽，應予變更。再者，被告就其所犯業務過失傷
    害致重傷罪部分，應依道路交通管理處罰條例第八十六條第一項酒醉駕車致人受
    傷之加重規定，加重其刑。又被告所犯前開三罪，犯意各別，罪名互異，應予分
    論併罰。
三、另原審就被告所涉刑法第一百八十五條之三服用酒類不能安全駕駛動力交通工具
    而駕駛罪及第一百八十五條之四駕駛動力交通工具肇事致人受傷而逃逸罪部分，
    依上證據分別論處被告有期徒刑三月及十月，認事用法及量刑並無不當，且查被
    告於本院審理期間已對其酒後開車之行為造成被害人受傷之情形表達歉意，嗣並
    與告訴人達成民事協議，由被告先行賠付新台幣共九十八萬元以解被害人後續療
    養費用之急（告訴人將另行請求國家賠償），有協議書乙紙附卷足憑，尚非全無
    悔意之人，是檢察官上訴認被告未能與被害人家屬達成和解，犯後態度不佳，原
    判決量刑過輕云云，尚不能認為無理由，此部分上訴應予駁回。爰審酌被告之前
    僅有因賭博被判罰金之前科，其過失之程度，所造成之損害及其犯罪後之態度等
    一切情狀，就其所犯業務過失傷害致重傷一罪，量處如主文第二項所示之刑，並
    就此部分所宣告之刑與上訴駁回所宣告之刑，依法定其應執行之刑，以示懲儆。
    末查被告前未曾受有期徒刑以上刑之宣告，有臺灣高等法院被告全國前案紀錄表
    乙份在卷可按，本件所犯實因其一時失慮及疏於注意，致觸刑章，且其犯後已與
    告訴人達成民事協議，是其經此科刑判決之教訓後，當知警惕而無再犯之虞，本
    院認其前所受宣告之刑，以暫不執行為適當，爰併予宣告緩刑四年，以啟自新。
據上論斷，應依刑事訴訟法第三百六十九條第一項前段、第三百六十八條、第三百六
十四條、第二百九十九條第一項前段、第三百條，刑法第二百八十四條第二項後段、
第五十一條第五款、第七十四條第一款，道路交通管理處罰條例第八十六條第一項，
罰金罰鍰提高標準條例第一條前段，判決如主文。
本案經檢察官李土城到庭執行職務。
中      華      民      國    九  十    年    八    月    二  十  二    日
                              審判長法官  吳  鴻  章
                                    法官  林  德  盛
                                    法官  張  健  河
右為正本證明與原本無異。
肇事逃逸部分得上訴，其他部分不得上訴。
                                  書記官  鄧  瑞  雲
中      華      民      國    九  十    年    八    月    二  十  二    日
附錄本案判決論罪科刑法律條文：
刑法第二百八十四條
因過失傷害人者，處六月以下有期徒刑，拘役或五百元以下罰金。致重傷者，處一年
以下有期徒刑，拘役或五百元以下罰金。
從事業務之人，因業務上之過失傷害人者，處一年以下有期徒刑、拘役或一千元以下
罰金。致重傷者，處三年以下有期徒刑，拘役或二千元以下罰金。
刑法第一百八十五條之三
服用毒品、麻醉藥品、酒類或其他相類之物，不能安全駕駛動力交通工具而駕駛者，
處一年以下有期徒刑、拘役或三萬元以下罰金。
刑法第一百八十五條之四
駕駛動力交通工具肇事，致人死傷而逃逸者，處六月以上五年以下有期徒刑。


司法院資訊處製作；財團法人民間司法改革基金會備份。
